臺灣臺南地方法院民事裁定
111年度家親聲字第170號
聲  請  人  李○志  住○○市○○區○○里○○00號
代  理  人  沈聖瀚法扶律師
相  對  人  葉○馨即葉○馨

上列當事人間聲請宣告停止親權事件，本院裁定如下：
    主  文
一、相對人丙○○對於未成年人甲○○（男，民國000年0月00日生，
    身分證統一編號：Z000000000號）之親權應全部予以停止。
二、聲請人乙○○（男，民國00年0月00日生，身分證統一編號：Z
    000000000號）應為未成年人甲○○之監護人。
三、聲請程序費用新臺幣1,000元由相對人負擔。
    理  由
一、聲請人聲請意旨略以：聲請人之子李居正與相對人丙○○原為
    夫妻，育有一子甲○○，嗣李居正於107年8月15日因意外死亡
    ，後相對人於108年8月30日攜未成年人甲○○離家，原先每月
    均會與聲請人保持聯絡，詎於110年4月間聲請人未接獲未成
    年人甲○○之聯繫，欲與相對人聯絡時竟無從取得聯繫，聲請
    人多方打聽始得知因相對人之再婚對象積欠地下錢莊高額債
    務，相對人已搬離原本住所，四處躲債，嗣於110年9月間將
    未成年人甲○○攜至相對人父親葉德榮之住處，但因葉德榮不
    願扶養未成年人甲○○，又將未成年人甲○○交付予聲請人，顯
    見相對人已無法善盡保護教養未成年人甲○○之義務。聲請人
    為未成年人甲○○之祖父，未成年人甲○○自幼即與聲請人同住
    ，受聲請人照顧，祖孫互動關係密切，聲請人目前每月薪資
    約新臺幣（下同）10,000元至20,000元不等，每月另可領取
    身障生活津貼3,772元，收入雖不高但勉可支應日常生活開
    銷，為協助未成年人甲○○處理將來事務，爰依法請求停止相
    對人對於未成年人甲○○之全部親權，並選定聲請人為監護人
    。
二、相對人未提出書狀作何聲明或陳述。
三、本院之判斷：
（一）按父母或監護人對兒童及少年疏於保護、照顧情節嚴重，
      或有第49條、第56條第1項各款行為，或未禁止兒童及少
      年施用毒品、非法施用管制藥品者，兒童及少年或其最近
      尊親屬、直轄市、縣（市）主管機關、兒童及少年福利機
      構或其他利害關係人，得請求法院宣告停止其親權或監護
      權之全部或一部，或得另行聲請選定或改定監護人；對於
      養父母，並得請求法院宣告終止其收養關係，兒童及少年
      福利與權益保障法第71條第1項定有明文。查聲請人主張
      之上情，有臺南市政府警察局白河分局東山分駐所受（處
      ）理失蹤人口案件證明單、聲請人及未成年人甲○○本人及
      其父母之個人戶籍資料查詢結果、本院依職權囑託臺南市
      童心園社會福利關懷協會派員訪視聲請人及未成年人甲○○
      所做成之訪視報告等件在卷可憑（見本院司家非調字卷一
      第107至111頁），堪信聲請人之主張為真實。本院審酌相
      對人與其現任配偶行方不明已有多時，相對人未能親自照
      料未成年人甲○○，並與未成年人甲○○斷絕聯繫，未成年人
      甲○○係由包含聲請人在內之親屬共同照顧等諸情狀，足認
      本件確有兒童及少年福利與權益保障法第71條所定停止親
      權之事由，是聲請人以未成年人直系血親尊親屬之身分，
      聲請停止相對人對於未成年人甲○○之全部親權，於法相符
      ，應予准許，爰裁定如主文第1項所示。
（二）次按父母均不能行使、負擔對於未成年子女之權利義務或
      父母死亡而無遺囑指定監護人，或遺囑指定之監護人拒絕
      就職時，依下列順序定其監護人：一、與未成年人同居之
      祖父母。二、與未成年人同居之兄姊。三、不與未成年人
      同居之祖父母，民法第1094條第1項定有明文。查未成年
      人甲○○之母即相對人業經本院宣告停止其對於未成年人甲
      ○○之親權，自已不能行使或負擔對於未成年人甲○○之權利
      義務，而聲請人為與未成年人甲○○同居之祖父，長期協助
      照顧未成年人甲○○生活所需，親職功能良好，聲請人亦有
      意願繼續照顧未成年人甲○○，依民法第1094條第1項第1款
      ，本應由聲請人擔任未成年人甲○○之法定監護人，毋庸本
      院選任，但為利聲請人辦理戶籍登記及處理監護照顧未成
      年人甲○○相關事宜之便利，爰於主文第2項併予敘明。
四、聲請程序費用負擔之依據：家事事件法第104條第3項。
中　　華　　民　　國　　111 　年　　10　　月　　5 　　日
                  家事法庭  法  官  游育倫
以上正本係照原本作成。
如對本裁定抗告須於裁定送達後10日內向本院提出抗告狀，並繳
納抗告費及附具繕本。
中　　華　　民　　國　　111 　年　　10　　月　　5 　　日
                            書記官  易佩雯